【裁判字號】    98,易,838
【裁判日期】    990430
【裁判案由】    毀損債權
【裁判全文】
臺灣屏東地方法院刑事判決               98年度易字第838號
公  訴  人  臺灣屏東地方法院檢察署檢察官
被      告  丙○○
選任辯護人  林錦芬律師
上列被告因毀損債權案件，經檢察官提起公訴（97年度偵字第35
09號）本院判決如下：
    主  文
本件公訴不受理。
    理  由
一、公訴意旨略以：丙○○前於民國79年3 月14日因與甲○○違
    反臺灣省菸酒專賣暫行條例案件，經臺灣高雄地方法院於81
    年1 月23日以81年度財菸字第30號裁定甲○○、丙○○2 人
    處罰新臺幣（下同）228 萬9720元確定，旋經臺灣屏東地方
    法院於85年3 月22日以屏院鑫財執丑字第10880 號發給臺灣
    省菸酒公賣局高雄分局財務案件執行憑證，財政部國庫署承
    接業務後，經向甲○○、丙○○2 人催繳未果，於92年8 月
    22日以臺庫中二字第0920344957號移送法務部行政執行署屏
    東行政執行處（下稱屏東執行處）強制執行，屏東執行處分
    別於92年10月23日、92年11月21日，以屏執信92年罰執特專
    字第00000000、00000000之2 號執行命令通知禁止甲○○、
    丙○○對第三人債權，在229 萬9890元、229 萬0090元範圍
    內為收取或為其他處分，第三人亦不得對甲○○、丙○○清
    償。詎丙○○於將受上揭行政執行之際，與其子陳慶穆基於
    損害債權之犯意聯絡，於93年10月1 日，向經濟部中部辦公
    室申辦出資轉讓登記，將丙○○在盈馨企業有限公司出資額
    50萬元移轉登記至其子陳慶穆名下，足生損害於債權人財政
    部國庫署之債權。嗣經財政部國庫署於本件行政執行案件中
    發現此事，始循線查悉上情，並經該署訴由臺灣屏東地方法
    院檢察署檢察官偵查起訴。
二、按告訴乃論之罪，其告訴應自得為告訴之人知悉犯人之時起
    ，於6 個月內為之；又案件係告訴或請求乃論之罪，未經告
    訴、請求或其告訴、請求經撤回或已逾告訴期間者，應諭知
    不受理之判決，並得不經言詞辯論為之，刑事訴訟法第 237
    條第1 項、第303 條第3 款、第307 條，分別定有明文。又
    按刑法第356 條之損害債權罪，依同法第357 條之規定，須
    告訴乃論。
三、經查：
  (一)本件債權處理經過略如下述：
  1.本案先經財政部國庫署以92年8 月22日台庫中二字第092034
    4957號行政執行案移送書移送屏東執行處業如上述（法務部
    行政執行署屏東行政執行處執行案件卷宗92年度菸酒罰執特
    專字第00000000號卷第1 頁參照），並經該處於92年9 月30
    日收受（同上頁屏東執行處戳記參照），其後該處多次發布
    執行命令、查詢債務人財產狀況及促請債務人到處協談等情
    ，亦經本院核閱上開卷宗屬實。該處經調查後，以96年3 月
    12日屏執信92年菸酒罰執特字第00000000號函通知財政部國
    庫署，該函略以：「請查明義務人丙○○是否涉及毀損國家
    債權……經查：義務人原持有第三人盈馨企業有限公司之出
    資額新臺幣50萬元，經本處於95年4 月12日執行其對第三人
    盈馨企業有限公司之債權權利未果，經查本案確定日期為81
    年1 月23日，義務人在93年10月1 日書立股東同意書將出資
    額轉讓，其變動過程是否涉及毀損國家債權？亟待明瞭。」
    等語，經財政部國庫署於96年3 月14日收受該函（參見屏東
    執行處卷附之送達證書）後，以96年3 月28日台庫中二字第
    0960 3326590號函詢問盈馨企業有限公司，並副知屏東執行
    處，該函略以：「請查告貴公司原股東丙○○出資額新臺幣
    50萬元，93年10月1 日轉讓由陳慶穆承受，其轉讓原因為何
    ？如為買賣，並請提供價金流程以供參考」等語。是足見財
    政部國庫署經屏東執行處通知後，已知悉本件被告有公訴意
    旨所載之移轉登記出資額之行為，而可能涉犯毀損債權罪嫌
    。
  2.然財政部國庫署並未因而有任何之調查或告訴行為，迄屏東
    執行處以97年2 月4 日屏執信92年菸酒罰執特字第00000000
    號函再度通知財政部國庫署，該函略以：「復查丙○○原持
    有第三人盈馨企業有限公司之出資額新臺幣50萬元，經本處
    於95年4 月12日執行其對第三人盈馨企業有限公司之債權權
    利未果，……義務人在93年10月1 日書立股東同意書將出資
    額轉讓，其變動之過程是否涉及毀損國家債權？本處曾於96
    年3 月12日發函請貴署針對義務人之行為依法追究或為其他
    之意思表示，迄未見復。」等語，該署於97年2 月14日收受
    上開函件（屏東執行處卷附送達證書參照）後，始以97年4
    月3 日台庫中二字第09703902700 號函，將本件事實移請臺
    灣屏東地方法院檢察署偵辦。
  3.嗣於檢察官偵查中，財政部國庫署於97年5 月1 日始具狀提
    出告訴（臺灣屏東地方法院檢察署97年度他字第533 號卷第
    55頁至第57頁參照）。
  (二)經本院於準備程序中訊問財政部國庫署承辦人員乙○○證稱
    ：「96年3 月28日的函之後，過一段時間，因為沒有回覆資
    料，我們就依據屏東行政執行處96年3 月12日給我們的資料
    ，在97年2 月4 日行政執行處再次建請國庫署追訴，回復國
    家債權，所以我們才提出訴訟。在96年3 月12日到97年2 月
    4 日間，我們並沒有得到甚麼新的資料，所以就在97年4 月
    3 日函請偵辦。我們到97年5 月1 日依法提起告訴。」等語
    。是足見財政部國庫署於96年3 月28日知悉被告可能涉有毀
    損債權之犯嫌後，竟遲至97年5 月1 日始提出本件告訴，顯
    已逾6 個月之告訴期間，依照上開說明，本件自應諭知不受
    理之判決。
四、據上論斷，應依刑事訴訟法第303 條第3 款、第307 條，判
    決如主文。
中    華    民    國    99    年    4     月    30    日
                  刑事第四庭    審判長法  官  莊鎮遠
                                      法  官  江振源
                                      法  官  李謀榮
以上正本證明與原本無異。
如不服本判決應於收受判決後10日內向本院提出上訴書狀，並
應敘述具體理由；其未敘述上訴理由者，應於上訴期間屆滿後
20日內向本院補提理由書（均須按他造當事人之人數附繕本）
「切勿逕送上級法院」。
中    華    民    國    99    年    4     月    30    日
                                書記官  蔡進吉

司法院資訊處製作；財團法人民間司法改革基金會備份。
